臺灣屏東地方法院刑事裁定　　　　　　 110年度聲字第1404號
聲明異議人
即受 刑 人　邱明華



上列聲明異議人即受刑人因違反毒品危害防制條例案件，對臺灣
屏東地方檢察署檢察官109 年度執敬字第5739號之1 等之執行指
揮，聲明異議，本院裁定如下：
    主  文
聲明異議駁回。
    理  由
一、聲請意旨詳如附件之「刑事聲明異議狀」。
二、按受刑人以檢察官執行之指揮為不當者，得向諭知該裁判之
    法院聲明異議，刑事訴訟法第484 條定有明文。所稱「檢察
    官執行之指揮不當」，應係指檢察官有積極執行指揮之違法
    及其執行方法有不當等情形而言（最高法院77年台抗字第74
    1 號裁定、95年度台抗字第486 號裁定意旨參照）。又刑罰
    執行，由檢察官依指揮書附具之裁判書為之，刑事訴訟法第
    457 條第1 項、第458 條規定至明；而判決確定後即生效力
    ，檢察官如依確定判決內容為指揮執行，自難指檢察官執行
    之指揮為違法或其執行方法不當；除法院之確定判決或定執
    行刑之確定裁定有違法情事，經非常上訴或再審程序，加以
    撤銷或變更者外，原確定裁判有其執行力，檢察官應據以執
    行；從而，於法院之確定裁判變更前，檢察官據以執行，其
    執行之指揮即難認有違法或不當（最高法院100 年度台抗字
    第936 號、101 年度台抗字第301 號、103 年度台抗字第62
    4 號裁定意旨參照）。又受刑人聲明異議之客體，應以檢察
    官執行之指揮為限。倘受刑人並非針對檢察官執行之指揮認
    有不當，其所為聲明異議於程序上已難謂適法，法院自應以
    裁定駁回其異議（最高法院102 年台抗字第404 號裁定意旨
    參照）。準此，刑事訴訟法第484 條之聲明異議之客體，其
    範疇應以檢察官執行之指揮為限，對於法院所為之判決或裁
    定不服者，則應循上訴或抗告之程序尋求救濟，若裁判業經
    確定，則應另行依再審或非常上訴之程序加以救濟，自非得
    以聲明異議方式為之。
三、次按民國109 年1 月15日修正公布、同年7 月15日施行之毒
    品危害防制條例第20條第3 項規定，犯第10條之罪於觀察、
    勒戒或強制戒治執行完畢釋放後，3 年後始再犯者，不論其
    行為係在新法施行生效前或施行生效後所為（同條例第35條
    之1 第1 、2 款參照），均應適用同條第1 、2 項（即應先
    觀察勒戒或強制戒治）之規定。可知本次修法對於施用毒品
    者施以觀察勒戒、強制戒治，或依法追訴（或裁定交付審理
    ）之適用範圍，係確立初犯為具「病患性犯人」之特質應先
    經一完整之醫療處置，3 年內再犯者應依法追訴（或裁定交
    付審理），3 年後再犯則裁定觀察勒戒，殆無疑義。但對於
    3 犯以上距最近1 次觀察勒戒或強制戒治執行完畢釋放後，
    逾3 年者，究應適用同條例第20條第3 項或第23條第2 項處
    理，本次修法未明確規定，惟基於罪刑法定之明確性原則、
    法文之文義解釋，參諸觀察勒戒等治療處置，乃結合醫師、
    觀護人、社工心理諮商等不同領域之專業人員參與之保安處
    分措施，目的除在戒除施用毒品者身癮、心癮之措施外，並
    企圖重新塑造生活紀律，改變其病態行為，與刑罰之執行並
    不相同，無法以刑罰補充或替代上開醫療處置之特性。從而
    ，3 犯以上如距最近1 次觀察、勒戒或強制戒治執行完畢釋
    放後，已逾3 年者，其間縱經判刑、執行，究與觀察勒戒或
    強制戒治已經完整之治療療程不同，無法補充或替代上開之
    醫療處置，均應再予觀察勒戒之機會，方為適法（最高法院
    109 年度台上字第3240號判決參照）。惟毒品危害防制條例
    修正施行前犯第10條之罪之案件，於修正施行後，依下列規
    定處理：「判決確定尚未執行或執行中之案件，適用修正前
    之規定」，同條例第35條之1 第3 款定有明文，其修法理由
    謂：「本條例本次修正之條文施行前犯第10條之罪者，於修
    正施行後究應如何處理，爰參考87年5 月20日修正施行之第
    35條規定（該條於92年7 月9 日曾修正），增訂本條過渡規
    定，以杜爭議。關於具體案件適用新舊法之說明如下：判決
    確定尚未執行或執行中之案件，基於法安定性原則，仍適用
    修正施行前之規定」。
四、本件聲明異議狀卷首固已記載係聲明異議及異議標的之案號
    109 年度執敬字第5739之1 號，惟依聲明異議人即受刑人（
    下稱受刑人）聲明異議狀內主旨及理由之內容，實係對本院
    108 年度簡字第2290號判處有期徒刑3 月、108 年度簡字第
    2523號判處有期徒刑6 月、4 月，應執行有期徒刑8 月、
    109 年度簡字第237 號判處有期徒刑3 月、109 年度簡字第
    961 號判處有期徒刑4 月、109 年度簡字第1073號判處有期
    徒刑6 月之判決等，認有不合法之處聲請救濟。查受刑人係
    分別於①民國108 年9 月21日犯施用第二級毒品罪，經本院
    於108 年12月17日以108 年度簡字第2290號判決處3 月有期
    徒刑，並於109 年4 月16日判決確定，經臺灣屏東地方檢察
    署以109 年度執字第2278號之1 指揮執行，②於108 年10月
    3 日施用第一、二級毒品罪，經本院於109 年5 月4 日以
    108 年度簡字第2523號判決處6 月、4 月，應執行有期徒刑
    8 月，並於109 年6 月3 日判決確定，經臺灣屏東地方檢察
    署以109 年度執字第4024號之1 指揮執行，③於108 年10月
    18日上午9 時3 分許為觀護人採尿時起回溯120 小時內之某
    時許施用第二級毒品罪，經本院於109 年2 月26日以109 年
    度簡字第237 號判決處3 月有期徒刑，並於109 年3 月31日
    判決確定，經臺灣屏東地方檢察署以109 年度執字第2135號
    之1 指揮執行，④於108 年11月20日施用第二級毒品罪，經
    本院於109 年5 月27日以109 年度簡字第961 號判決處4 月
    有期徒刑，並於109 年6 月30日判決確定，經臺灣屏東地方
    檢察署以109 年度執字第3892號之1 指揮執行，⑤於108 年
    6 月17日施用第一級毒品罪，經本院於109 年7 月30日以
    109 年度簡字第1073號判決處6 月有期徒刑，並於109 年9
    月19日判決確定，目前經臺灣屏東地方檢察署以109 年度執
    字第5739號之1 指揮執行在案，及屏東地檢署檢察官已就上
    述①至⑤（共6 ）罪及本院109 年度訴字第690 號（1 罪）
    、109 年度訴字第690 號（10罪）聲請合併定應執行刑，本
    院業以110 年度聲字第1413號裁定應執行有期徒刑15年6 月
    等情，有本院依職權查詢之上述案號判決、裁定、臺灣高等
    法院被告前案紀錄表、檢察官執行指揮書等在卷可參；查上
    開①至⑤判決業已依法確定，檢察官本即需依法執行，受刑
    人本件聲明異議意旨並未具體指摘檢察官對於該案之執行或
    其方法有何違法等指摘，而係對本院上述已確定判決未適用
    新法為觀察勒戒之裁定而要求適用上開新修正毒品危害防制
    條例規定撤銷另為裁定云云，但此非聲明異議程序所得審究
    業如上述；再者，本院上述①②③④案件係分別於108 年12
    月17日、109 年5 月4 日、109 年2 月26日、109 年5 月27
    日依修正前毒品危害防制條例為判決，嗣分別於109 年4 月
    16日、109 年6 月3 日、109 年3 月31日、109 年6 月30確
    定，依上開新修正毒品危害防制條例第35條之1 第3 款規定
    ，判決確定尚未執行或執行中之案件，適用修正前之規定，
    本院108 年度簡字第2290號、108 年度簡字第2523號、109
    年度簡字第237 號、109 年度簡字第961 號判決形式上似亦
    無任何違法之處。至於受刑人若另認本院上述⑤案判決適用
    之法律仍有違誤，則屬受刑人或檢察官得否依相關法律提起
    其他刑事救濟之問題，受刑人以前詞循聲明異議程序救濟，
    自非適法，應予駁回。
五、依刑事訴訟法第486條，裁定如主文。
中    華    民    國   110    年    11    月    26    日
 
                  刑事第二庭    法  官  黃紀錄
以上正本證明與原本無異。
如不服本裁定應於收受送達後五日內向本院提出抗告。
中    華    民    國   110    年    11    月    29    日
                                書記官  鍾錦祥